臺灣高等法院刑事判決
109年度上訴字第4321號
上  訴  人  
即  被  告  廖梵御




上列上訴人因詐欺等案件，不服臺灣新北地方法院109年度訴字
第37號、109年度金訴字第50號，中華民國109年7月17日第一審
判決（起訴案號：臺灣新北地方檢察署108年度偵字第18982、22
177、23040號，追加起訴案號：109年度蒞追字第1號），提起上
訴，本院判決如下：
    主  文
上訴駁回。                                              
    理  由
一、按不服地方法院之第一審判決而上訴者，須提出上訴書狀，
    並應敘明具體理由，刑事訴訟法第350條第1項、第361條第2
     項各定有明文。所稱具體理由，固不以書狀應引用卷內訴
    訟資料，具體指摘原審判決不當或違法之事實，亦不於以新
    事實或新證據為上訴理由時，應具體記載足以影響判決結果
    之情形為必要。但上訴之目的，既在請求第二審法院撤銷或
    變更第一審之判決，所稱「具體」，當係抽象、空泛之反面
    ，若僅泛言原判決認事用法不當、採證違法或判決不公、量
    刑過重等空詞，而無實際論述內容，即無具體可言，其上訴
    即不合法定程式。
二、原判決以：上訴人即被告廖梵御與林煒倫、簡晟原、身分不
    詳綽號「天財」及其所屬詐騙集團成員，共同意圖為自己不
    法之所有，基於3 人以上詐欺取財及洗錢之犯意聯絡，同意
    擔任該詐騙集團車手工作，負責依指示領取詐騙所得，先由
    不詳集團成員，於原判決附表二「詐欺方式」欄所示時間，
    以該欄所示之詐術，詐騙編號1之周楊金蓮及編號4之張智翔
    等人，致其等陷於錯誤，而依指示於該附表所示之時間、地
    點，各匯款如該附表所示之金額至指定之金融帳戶，嗣由被
    告於原判決附表二編號1、4所示之「提領時間、地點及金額
    」所載時間、地點，各提領如該等附表欄內所示之款項，並
    依「天財」之指示交付上開款項給其他詐欺集團成員，而以
    此方式掩飾、隱匿詐欺犯罪所得之本質與去向，被告並因此
    從中獲得新臺幣（下同）1 萬元之報酬等事實，有被告及及
    共犯林煒倫、簡晟原等之自白、原判決附表二編號1、4「相
    關卷證及出處」欄內所列之供述證據暨非供述證據，以及車
    輛詳細資料報表、新北市政府警察局海山分局搜索、扣押筆
    錄暨扣押物品目錄表、自願受搜索同意書、被告與共犯間之
    手機通訊軟體微信群組對話紀錄畫面翻拍照片等證據為證，
    事證明確，乃論以被告就原判決附表二編號1、4所為，均係
    犯刑法第339條之4第1項第2款之三人以上共同詐欺取財罪及
    洗錢防制法第14條第1項之洗錢罪，並與上開共犯及其他詐
    欺集團成員皆為共同正犯，且其以一行為同時觸犯上開2罪
    名，依刑法第55條前段規定為想像競合犯，均從一重論以3 
    人以上共同犯詐欺取財罪，其就原判決附表二編號1、4 共2
    次所為，造成不同被害人之財產法益受損，犯意各別、行為
    互殊，而予以分論併罰；並審酌其不思循合法正當途徑獲取
    金錢，因貪圖不法利益加入本案詐欺集團擔任提領詐欺款項
    之工作，造成被害人之財產損失，所為實值非難，然考量其
    已坦承犯行，並與被害人達成調解，已支付部分賠償款項，
    兼衡其素行、參與犯罪之分工程度、被害人所受損害之程度
    、智識程度、生活狀況等一切情狀，乃各量處有期徒刑1年
    ，並定其應執行之刑有期徒刑1年2月，復以其未曾因故意犯
    罪受有期徒刑以上刑之宣告，考量其年紀尚輕，因一時失慮
    致罹刑典，犯後已坦承犯行，並與被害人調解及已為部分賠
    償，認其經此偵審程序及刑之宣告，當無再犯之虞，因
　　而依刑法第74條第1項第1款規定，宣告緩刑3年，併依刑法
    第74條第2項第3款規定，將被告與被害人周楊金蓮、張智翔
    達成之調解條件，附加為緩刑之負擔，及依刑法第93條第1
    項規定諭知付保護管束等語，從形式上觀察，原審判決之認
    事用法及量刑，尚無違誤（雖原審判決對被告諭知付保護管
    束所依據之法條，誤引「刑法第93條第1項第2款」，然依刑
    法第93條第1項本文規定，亦得對被告諭知付保護管束，是
    原判決之誤引法條，尚不影響判決之結果）。此外，原審以
    原判決附表三編號1所示之扣案手機（含SIM卡），為被告所
    有供本案犯罪所用之物，乃依刑法第38條第2項前段宣告沒
    收；以及以被告迄今實際賠償被害人之款項，已超過其犯罪
    所得數額，認如再宣告沒收，將有過苛之虞，而依刑法第38
    條之2第2項規定，就犯罪所得不予宣告沒收等節，從形式上
    觀察，亦均屬於法有據。
三、被告上訴意旨以：原審判決就卷內犯罪事實並無全部審酌，
    因此造成其訴訟權益受損，且因未審酌事實而割裂審判，造
    成其緩刑日後勢必撤銷，認事用法顯有違誤云云（見本院卷
    第51頁）。經核被告之上訴並未具體指明原判決究係何部分
    事實漏未審酌，僅空泛指摘認事用法有所違誤云云，顯屬未
    具體表明上訴理由，即不合上訴之法定程式。何況，原審縱
    使就起訴（含追加起訴）之犯罪事實有漏未裁判部分，該部
    分亦屬原審應予補充判決之問題，而非第二審之本院所得審
    究，併此敘明。
四、綜上所述，上訴人之上訴書狀未敘述具體理由，其所為上訴
　　不符合上訴之法定要件，應予駁回，並不經言詞辯論為之。
據上論斷，應依刑事訴訟法第367條前段、第372條，判決如主文
。
中　　華　　民　　國　　109 　年　　12　　月　　3 　　日
                  刑事第二十二庭審判長法　官  洪于智
                                      法　官  汪怡君
                                      法　官  陳銘壎
以上正本證明與原本無異。
如不服本判決，應於收受送達後20日內向本院提出上訴書狀，其
未敘述上訴之理由者並得於提起上訴後20日內向本院補提理由書
（均須按他造當事人之人數附繕本）「切勿逕送上級法院」。
                                      書記官  吳思葦
中　　華　　民　　國　　109 　年　　12　　月　　3 　　日